【裁判字號】    97,家抗,27
【裁判日期】    980227
【裁判案由】    表示繼承
【裁判全文】
臺灣雲林地方法院民事裁定              97年度家抗字第27號
抗  告  人  乙○○大陸地區人.
非訟代理人  甲○○
上列抗告人因表示繼承事件，對於民國97年08月29日本院第一審
裁定（97年度聲繼字第08號），提起抗告，本院第二審合議庭裁
定如下：
    主  文
抗告駁回。
抗告程序費用新臺幣壹仟元由抗告人負擔。
    理  由
一、聲請意旨略以：聲請人即抗告人係在台之被繼承人陳仕明（
    男、民國○○年○○月○○日生、身分證統一編號：Ｚ000000000號
    、生前住雲林縣斗六市○○里○○鄰○○路160 號，已於96年
    7 月23日死亡）之妹，依民法第1138條之規定，對被繼承人
    遺產有繼承權，爰依臺灣地區與大陸地區人民關係條例第66
    條之規定，具狀表示願意繼承，並檢附被繼承人之除戶戶籍
    謄本、繼承系統表，經財團法人海峽交流基金會（下稱海基
    會）認證符合繼承人身分之證明文件，為聲明繼承之表示。
二、抗告意旨略以：抗告人因不識字，均由兄陳水順與被繼承人
    通信連絡，又因被繼承人年歲已大，故只記載陳水順，而略
    記抗告人。抗告人補具海基會（97）核字第085968號證明、
    福建省福州市公證處（2008）榕公證內民字第8638號親屬關
    係公證書、抗告人居民身分證等為證。
三、按大陸地區人民繼承臺灣地區人民之遺產，應於繼承開始起
    3 年內以書面向被繼承人住所地之法院為繼承之表示；逾期
    視為拋棄其繼承權。又大陸地區人民依上揭規定繼承臺灣地
    區人民之遺產者，應於繼承開始起3 年內，檢具下列文件，
    向繼承開始時被繼承人住所地之法院為繼承之表示：(一)、聲
    請書。(二)、被繼承人死亡時之除戶戶籍謄本及繼承系統表。
    (三)、符合繼承人身分之證明文件。而前項聲請書，應載明下
    列各款事項，並經聲請人簽章：(一)、聲請人之姓名、性別、
    年齡、籍貫、職業及住、居所；其在臺灣地區有送達代收人
    者，其姓名及住、居所。(二)、為繼承表示之意旨及其原因、
    事實。(三)、供證明或釋明之證據。(四)、附屬文件及其件數。
    (五)、地方法院。(六)、年、月、日。另前揭身分證明文件，應
    經行政院設立或指定之機構或委託之民間團體驗證；同順位
    之繼承人有多人時，每人均應增附繼承人完整親屬之相關資
    料。臺灣地區與大陸地區人民關係條例第66條第1 項前段、
    同條例施行細則第59條第1 至3 項分別定有明文。
四、經查，聲請人主張被繼承人已於96年7 月23日死亡，其為被
    繼承人之妹，固據其提出戶籍謄本、大陸地區福建省福州市
    公證處（2008）榕公證內民字第5131號親屬關係公證書、海
    基會（97）核字第053422號證明為證。惟本院函請行政院國
    軍退除役官兵輔導委員會雲林榮譽國民之家（下稱雲林榮譽
    國民之家）查詢被繼承人之親屬狀況，被繼承人於自書之「
    親屬關係表」中，僅載「兄陳水順」，並無聲請人或姊妹之
    記載；再被繼承人生前與其兄陳水順之往來書信中，未有提
    及聲請人，亦未見有與聲請人往來之信件，此有雲林榮譽國
    民之家97年8 月27日雲家輔字第0970004076號函、98年2 月
    4 日雲家輔字第0980000517號函暨附送之文件在卷可稽。又
    依雲林榮譽國民之家上揭函送之文件中，被繼承人在基本資
    料之「家庭狀況」一欄所填載之父母姓名，係與戶籍謄本資
    料相符，即其父為陳大、母為朱老，但聲請人嗣後補具在卷
    之大陸地區福建省福州市公證處（2008）榕公證內民字第86
    38號親屬關係公證書，係載明聲請人之父母為陳金財、林振
    玉，其二人之父母明顯不同，顯然聲請人與被繼承人之父母
    並非同一，即聲請人應非被繼承人之妹，亦非被繼承人之法
    定繼承人，故其聲明表示繼承，揆諸前揭說明，於法不合。
五、綜上所述，原審駁回抗告人表示繼承之聲明，經核並無違誤
    。抗告意旨指摘原裁定不當，求為廢棄或變更原裁定，為無
    理由，應予駁回。
六、依非訟事件法第21條第1 項、第24條第1 項、第46條，民事
    訴訟法第495 條之1 第1 項、第449 條第1 項、第95條、第
    78條，裁定如主文。
中    華    民    國    98    年    2     月    27    日
                  家事法庭  審判長  法  官  林秋火
                                    法  官  黃玉清
                                    法  官  吳基華
以上正本係照原本作成。
本裁定除以其適用法規顯有錯誤為理由外，不得再抗告。如提再
抗告，應於收受本裁定後10日內，向本院提出再抗告狀，並繳納
再抗告裁判費新臺幣1,000 元。
中    華    民    國    98    年    3     月    2     日
                                    書記官  陳雅慧


司法院資訊處製作；財團法人民間司法改革基金會備份。
